臺灣板橋地方法院民事判決　九十年度訴字第一五五號
　　原　　　告　　乙○○
　　被　　　告　　丙○○
　　複　代理人　　甲○○
右當事人間請求損害賠償事件，本院判決如左：
    主      文
原告之訴及假執行之聲請均駁回。
訴訟費用由原告負擔。
    事實及理由
一、原告起訴主張：被告於民國八十九年四月一日邀其前夫施存鑫為見證人，與原告
    簽定連銷事業加盟合約書，加盟原告之連鎖店，以經營販賣各種杏仁粉、蓮藕粉
    、薏仁粉及其相關商品與食品之銷售販賣業務，日後向原告購買原料、接洽經營
    相關事項，亦均係由被告與施存鑫一同或由施存鑫直接出面接洽事務，惟被告旋
    即於同年五月一日終止契約並停止提貨進貨，顯係為取得原告之經營技術而加盟
    。原告並於八十九年十月間在新竹巿三廠巿場上發現被告公開販賣、銷售杏仁粉
    ，並以原告事業之特色即以研磨機在現場將杏仁原料磨製成粉，為其營運之主要
    特色，足見被告與施存鑫非但與原告經營相同之杏仁粉、蓮藕、薏仁粉等相同產
    品之銷售，且模仿原告之加盟經營型態，另以「皇品」為品牌，並自任加盟主，
    與原告競爭。依兩造連鎖事業加盟合約書第二十二條之約定：「本契約書特別約
    定有效日期為九十四年四月一日止，乙方（即被告）在本契約書特別約定條款有
    效期間內，雖然甲（即原告）乙雙方已終止關係，但乙方仍不得用任何方法或變
    相方式，從事進行有關與甲方任何所有產品之製造、加工、銷售等情事，也不得
    投資或任聘於與甲方相關產品之類似之行為並應賠償甲方新台幣貳佰萬元整，作
    為賠償。」，是被告顯係故意違反上開之約定，於加盟原告之事業，並取得機器
    、原料及營業秘密後，即終止加盟甚至與原告競爭，其惡性重大，爰依上開契約
    之法律關係，請求被告給付約定之賠償款等語。並聲明：（一）被告應給付原告
    新臺幣（下同）二百萬元，及自起訴狀繕本送達翌日起至清償日止，按週年利率
    百分之五計算之利息；（二）願供擔保，請准宣告假執行。
二、被告則以：原告之加盟，雖無庸加盟金，惟定貨時需先付貨款，被告一時無力支
    出，故向前夫施存鑫借款三萬元，施存鑫向被告詢問借款用途，為證明借款係供
    加盟提貨之用，故出示加盟契約，施存鑫怕被告從商經驗不足，故要求在契約上
    擔任見證人，加盟後，因被告左腳跟曾經骨折，矩骨復有下關節炎，無法長時間
    站立及搬運重物，由被告之子洪文翰協助為沈重之機器操作及原料搬運，後因其
    子課業繁忙，無法再與幫忙，並於五月一日終止合約，原告亦表同意。嗣於八十
    九年五月二十六日洪文翰溺斃，被告哀慟逾恆，復因無人可協助被告操作機器及
    搬運原料，故被告幾已不再至市場工作。被告於八十九年十月十七日係至新竹找
    友人楊麗玲並相偕至新竹三廠市○○○路過熟識周媽媽之菜攤，即停下來幫周媽
    媽揀菜葉並話家常，之後即與楊麗玲一同離去，並無如陳泰榕（即原告所聲請訊
    問之證人）所言，於市場內與訴外人施存鑫共同銷售杏仁粉之情事。再者，觀諸
    原告於當日拍攝之照片，被告係於市場內揀選菜葉，顯見被告於當日並未有與施
    存鑫銷售杏仁粉之行為。另「皇品」品牌係皇品公司出賣杏仁豆時所附罐子之品
    牌，並非被告或施存鑫所自創，施存鑫出售之杏仁粉從原料、罐子、機器乃至於
    與原料供應商之關係等，均與原告不同，如何稱被告或施存鑫模仿原告之加盟型
    態，且被告亦無投資皇品公司，原告稱被告「自任皇品品牌之加盟主」，自應負
    舉證之責。又行動電話0000000000號、電話號碼（０二）00000
    0000隻電話，雖係被告所申請，惟被告與施存鑫離婚後，由施存鑫繼續使用
    ，與被告無涉，茲因依中華電話規定行動電話門號使用登記名義人無法作變更，
    致嗣後並未就相關資料有所更動，原告無法僅憑攤位上設置之廣告牌載列以被告
    名義所申請之前開電話號碼，即推認被告模仿原告機器，從事與原告相同之事業
    ，而違反兩造連鎖事業加盟合約書第二十二條之約定，是原告之請求，並無理由
    等語資為抗辯。並聲明（一）原告之訴及假執行之聲請均駁回；（二）如受不利
    判決，願供擔保請准免為假執行之宣告。
三、兩造不爭執之事實：
  （一）被告於八十九年四月一日邀其前夫施存鑫為見證人，與原告簽立連鎖事業加
        盟合約書，加盟原告之連鎖店，以經營販賣各種杏仁粉、蓮藕粉、薏仁粉及
        其相關商品與食品之銷售販賣業務。被告嗣於同年五月一日與原告合意終止
        契約。惟依兩造簽立之連鎖事業加盟合約書第二十二條約定：「本契約書特
        別約定有效日期為九十四年四月一日止，乙方（即被告）在本契約書特別約
        定條款有效期間內，雖然甲（即原告）乙雙方已終止關係，但乙方仍不得用
        任何方法或變相方式，從事進行有關與甲方任何所有產品之製造、加工、銷
        售等情事，也不得投資或任聘於與甲方相關產品之類似之行為並應賠償甲方
        新台幣貳佰萬元整，作為賠償。」。
  （二）被告於八十九年十月間曾前往新竹巿三廠巿場內，並蹲於一個以銷售「皇品
        」品牌之現磨杏仁粉攤位旁，而該杏仁粉攤位上所列服務專線「台北（○二
        ）00000000號、行動電話0000000000號」，為被告所申
        請裝機。
四、得心證之理由：
    本件所爭執之處，應係被告是否有於新竹市三廠市場內，販賣、銷售「皇品」品
    牌之現磨杏仁粉之事？
    （一）按當事人主張有利於己之事實者，就其事實有舉證之責任，民事訴訟法第
          二百七十七條定有明文。又民事訴訟如係由原告主張權利者，應先由原告
          負舉證之責，若原告先不能舉證，以證實自己主張之事實為真實，則被告
          就其抗辯事實即令不能舉證，或其所舉證據尚有疵累，亦應駁回原告之請
          求，最高法院十七年上字第九一七號判例可資參照。本件原告主張被告於
          終止兩造連鎖事業加盟合約後之特別約定有效期間內，仍以研磨機在新竹
          市三廠市場內將杏仁原料磨製成粉對外銷售，而模仿原告之經營技術及型
          態，已違反兩造所訂連鎖事業加盟合約書第二十二條約定等情，固據提出
          現場展售照片四幀、連鎖事業加盟合約書一件等件為證，並聲請訊問證人
          陳泰榕。惟查：
          (1)觀諸原告所提現場展售照片四張，其中三張照片均僅顯示市場內有一處
            銷售「皇品」品牌之現磨杏仁粉攤位，並由一年輕男子在旁看顧之情形
            ，而唯一與被告有關之一張照片，則係拍攝被告蹲於該杏仁粉攤位旁之
            地上挑揀青菜之情形，並未有任何一張照片足以證明該杏仁粉攤位係由
            被告所看顧，是上開現場展售照片自不足以證明被告有擺攤販賣、銷售
            杏仁粉之行為。
          (2)又證人陳泰榕雖到庭證稱：伊受僱於原告，伊是原告之加盟商．．．伊
            認識施存鑫，他的經營型態與伊相同，去年十月十七日伊在新竹三廠市
            場有碰過他．．．那天他們賣的包裝與伊等不同，那天是伊去吃早點才
            碰到，是瓶子外觀不一樣，所以知道他們賣的品牌與伊不同，至於名稱
            因距離遠，沒有看清楚，當天是施先生在賣，和一位年青人，被告是後
            來來換手的，伊沒有看過丙○○（即被告）賣菜．．．自從那次後，就
            常碰到黃小姐．．．伊沒有去跟他打招呼，伊看到他們的瓶子顏色不同
            ．．．伊不知道他們貨從那來．．．，（原證二照片是誰拍的？）照片
            是老闆當日拍的等語（見本院九十年五月十五日言詞辯論筆錄），惟依
            其證詞，亦僅能證明該市場內之杏仁粉攤位係由施存鑫和一位年青人在
            賣，被告曾來換手等情，縱認證人陳泰榕所證稱被告曾換手看顧攤位乙
            節屬實，惟被告看顧攤位之原因，不一而足，究難僅憑被告曾看顧攤位
            ，即認係被告所經營，況且，證人陳泰榕係受僱於原告，其為證詞，本
            有偏頗之虞，而其既證稱「被告是後來來換手的．．．自從那次後，就
            常碰到黃小姐（即指被告）」等語，衡諸常情，原告應係拍攝被告換手
            後自行看顧該杏仁粉攤位或向他人銷售杏仁粉之相關照片，惟原告竟僅
            能拍攝到被告在該杏仁粉攤位旁之地上挑揀青菜之照片，則證人陳泰榕
            所言，究否屬實，即非無疑。益徵證人陳泰榕之證詞，並不足以證明原
            告之前開主張為實在。
          (3)復查，被告所抗辯其未販賣、銷售該「皇品」品牌之現磨杏仁粉乙情，
            業據證人施存鑫到庭證稱：（提示原證二照片）那是伊兒子，叫施皇甫
            ，剛剛陳泰榕所說時間，伊記不清楚，有沒有碰到他，也不清楚，賣的
            只是買杏仁豆，賣方叫皇品，機器是到環河南路買的，當日沒有，被告
            曾拿起訴狀給伊看，當日伊沒有碰到他（即被告），．．．伊都在台北
            新竹賣，伊留新竹電話方便聯絡，有皇品罐子，是買豆子送的，伊從八
            十七、八年間就與皇品有合作關係，有開發產品，就幫他販賣，丙○○
            要加盟時，皇品尚未生產杏仁豆，所以沒叫她拿皇品的來賣等語（見本
            院九十年五月十五日言詞辯論筆錄），及證人施皇甫到庭證稱：（提示
            卷附原證照片第一張，坐在攤位旁邊的人是否是你？）是的．．．當天
            伊和爸爸去做事在那裡，伊爸爸平常住在新竹，地址伊不清楚，他的手
            機0000000000，伊父親只有這個手機，伊父親他本來就在市
            場賣東西，賣何物我不清楚，當天和他一起賣東西，伊平常和爺爺、奶
            奶住在一起，當天是賣杏仁粉，伊父親是走動的攤位，（隔壁這位太太
            是何人，為何沒有看到你父親？）是隔壁賣菜的伯母，那天爸爸帶伊去
            那裡，他說別的攤位有事情，就走了，快中中午伊父親才回來，伊只是
            顧著，如果有人來買，就問隔壁的伯母，（提示卷附第二張照片上穿白
            色的太太是何人？）是阿姨（即指被告），伊小時候就認識，當天她有
            在場，她在逛街，我有碰到，好像她和另一位阿姨一起來，我知道她，
            但是不認識，之前我有看過另位阿姨，是和爸爸出去時，有遇見過，（
            當天被告丙○○有無幫你賣東西？）無，只有人來詢問，我和他們聊天
            而已，並沒有作成生意，（被告丙○○主動幫你賣？）無，（你父親幾
            點離開？）擺好就走，七點左右擺好，大概八點離開，離開時間不太清
            楚，當時被告丙○○尚未來，我父親和被告丙○○並未碰到面，被告黃
            麗英來時，快到中午，已經快收攤，當天我有和被告丙○○聊天，（提
            示卷附原證照片第三章，上面的電話是何人的電話？）行動電話是我父
            親的，台北的是我家裡的電話，有板橋這邊的生意。（當天和被告黃麗
            英聊天，有無告訴你，她有賣過，教你怎麼賣？）隨便聊天，（000
            0000000是否家裡的電話？）是的，帳單都是祖母在處理，（0
            000000000是你父親在用？）是的等語（見本院九十年九月七
            日言詞辯論筆錄），是以證人施存鑫、施皇甫既已證稱照片中所示之「
            皇品」品牌杏仁粉攤位，係由施存鑫擺攤經營，並曾由其子施皇甫代為
            看顧攤位之情，並參諸證人陳泰榕之前開證詞，亦係證稱先看到施存鑫
            和一位年青人在販賣杏仁粉等語，則被告之前揭抗辯，即非不可採信。
          (4)至該「皇品」品牌之現磨杏仁粉攤位所載列之服務專線「台北（○二）
            00000000號電話、行動電話0000000000號」，雖係
            被告所申請，惟上開二支電話之使用情形，亦經證人施皇甫證稱：（○
            二）00000000號電話係其台北家裡的電話，00000000
            00號行動電話則為其父施存鑫使用等語，已如前述，顯與被告抗辯上
            開電話並非供其使用等語相符，則原告逕以上開聯絡電話為被告所申請
            ，主張被告與施存鑫共同經營販售該「皇品」品牌之現磨杏仁粉云云，
            亦不足採。
          (5)末查，被告就其出現於照片中之新竹市三廠市場內乙節，雖辯稱：當天
            （即拍照當天）伊是去找楊麗齡，楊麗齡說要去逛市場，當天去新竹已
            經十點，是伊約楊麗齡的，她去火車站接伊，走的時間，伊沒帶錶，時
            間不記得，和證人楊麗齡分手時做何事，忘記了，當天有去中興百貨吃
            飯，吃飯後伊再去找別的朋友，吃飯後在中興百貨分手的，伊是用伊的
            行動電話0000000000號打給楊麗齡的等語（見本院九十年七
            月十三日言詞辯論筆錄），而與證人楊麗齡到庭證稱：當天她（即被告
            ）聯絡伊到伊家碰面，就去逛街，一般都是她聯絡伊，分手時間伊沒有
            記那麼多，去中興百貨吃飯聊聊天後就分手，平常打大哥大與被告聯絡
            ，0000000000是被告的手機等語（見同前言詞辯論筆錄），
            渠等二人之陳述，就當天是在楊麗齡家碰面，抑或在火車站碰面乙節明
            顯互有出入，惟本件原告對其所主張被告在新竹市三廠市場內販賣、銷
            售「皇品」品牌之現磨杏仁粉之事，既未能為相當之證明，以證明為真
            實，而被告之抗辯事實，已有證人施存鑫、施皇甫為相當之證明，縱認
            被告就證人楊麗齡部分之舉證尚有瑕疪，究不能即認原告之主張為實在
            ，揆之舉證責任分配原則，仍應由原告就其主張之事實負積極舉證證明
            之責。茲原告迄未能舉出具體證據以為證明，自難認其主張為實在。
    （五）綜上所述，原告既未能舉證證明被告有違反兩造連鎖事業加盟合約書第二
          十二條約定之行為，從而，原告依契約關係，請求被告應給付原告二百萬
          元，及自起訴狀繕本送達翌日起至清償日止，按週年利率百分之五計算之
          利息，為無理由，應予駁回，至原告假執行之聲請，即失所附麗，應併予
          駁回。
五、本判決事證已臻明確，兩造其餘攻擊防禦及舉證，核與本件訴判決結果無影響，
    爰不一一論述，附此敘明。
六、訴訟費用負擔之依據：民事訴訟法第第七十八條。
中　　　華　　　民　　　國　　九十一　　年　　　一　　　月　　　八　　　日
                                    臺灣板橋地方法院民事第三庭
                                        法    官  葉  靜  芳
右正本證明與原本無異。
如不服本判決，應於判決送達後廿日，內向本院提出上訴狀。
中　　　華　　　民　　　國　　九十一　　年　　　一　　　月　　　十四　　日
~B書記官　陳金鳳
